【裁判字號】    89,易,2604
【裁判日期】    900606
【裁判案由】    詐欺
【裁判全文】
臺灣臺南地方法院刑事判決
    公  訴  人  臺灣台南地方法院檢察署檢察官
    被      告  丙○○
    被      告  乙○○○
右列被告因詐欺案件，經檢察官提起公訴（八十九年度偵字第六六九五號），本院判
決如左：
    主  文
丙○○、乙○○○共同連續意圖為自己不法之所有，以詐術使人將本人之物交付，各
處有期徒刑壹年柒月。
    事  實
一、丙○○及乙○○○係夫妻，於民國（下同）八十七年二月間，召集民間互助會，
    由丙○○擔任會首，乙○○○則擔任協助開標及收取會款之事宜，會期自八十七
    年二月底起至八十九年十一月三十日止，每會為新台幣（下同）二萬元，每月三
    十日在台南市○○路二０二號其等住處開標，但曾於八十七年八月十五日、八十
    八年二月十五日、八十八年八月十五日、八十九年二月五日、八十九年八月十五
    日各加開一次會，共三十九會，採內標制，甲○○、徐燦煌、丁○○及戊○○分
    別加入上開互助會（甲○○一會、徐燦煌四會、丁○○三會、戊○○一會），並
    均按時繳納會款。然丙○○於會期中因財務週轉不靈，竟與乙○○○共同基於為
    自己不法所有之概括犯意，多次向活會會員佯稱會款已由其他會員標走等語，致
    甲○○、徐燦煌、丁○○及戊○○等活會會員陷於錯誤，而仍繳交會款予丙○○
    或乙○○○，嗣於八十九年三月三十日第三十會開標後，乙○○○向戊○○佯稱
    該會由他人以六千元得標，戊○○交付一萬四千元之支票予乙○○○後，徐燦煌
    向戊○○詢問伊得標後有無收取會款，戊○○發覺有異而向丙○○質問，丙○○
    及乙○○○即於八十九年四月十日宣告止會，甲○○、徐燦煌、丁○○及戊○○
    至此始知受騙。
二、案經甲○○、徐燦煌、丁○○、戊○○訴由臺灣台南地方法院檢察署檢察官偵查
    起訴。
    理  由
一、右揭事實業據告訴人甲○○、徐燦煌、丁○○及戊○○於偵查及本院審理時分別
    指訴明確，並有「丙○○暨乙○○○夫婦互助會會員通訊處」名單及會單等各一
    份可參，而訊據被告丙○○及被告乙○○○對於右揭被告丙○○召集民間互助會
    及於八十九年四月十日止會之事實固不諱言，惟均否認有詐欺之犯行，被告丙○○辯稱：係因遭會腳倒會，週轉不靈，才向互助會員黃文巍、劉明珠、陳珠玉借
    會標款使用，惟同意借會之會員為免於其他會員之追討，而否認有借會之情事等
    語，而被告乙○○○則辯稱：該民間互助會會首係丙○○，其並非會首，只是偶
    因丙○○送貨外出，其始代收會款，此為日常生活互為代理之關係，並非共同召
    集民間互助會等語。
二、經查：
（一）據證人即互助會之會員黃文巍、劉明珠、陳珠玉於偵查及本院審理時，均一再
      證稱：其等三人均為活會會員，繳款至八十九年三月三十日，且均未同意借給
      丙○○標會，丙○○、乙○○○亦均未提過要借標之事等語，有臺灣台南地方
      法院檢察署八十九年八月十七日訊問筆錄及本院八十九年十二月二十九日訊問
      筆錄各一份可參。顯然被告丙○○並未向其他會員借標，而係擅自冒用其他會
      員之名義而得標。
（二）觀諸右揭「丙○○暨乙○○○夫婦互助會會員通訊處」名單，從其名稱即知該
      互助會係被告丙○○、乙○○○共同主持的，且被告乙○○○於本院審理時，
      亦自承曾代收過會款，而被告丙○○亦供承被告乙○○○亦有參加互助會等情
      ，有本院八十九年十一月二十二日訊問筆錄一份可考，而上開通訊處會員名單
      上亦載有被告乙○○○之姓名。雖被告乙○○○並非互助會名義上之會首，但
      其既係被告丙○○之妻，且代收過會款，衡諸常情，被告乙○○○應有參與該
      互助會之事務才是，而該事務亦已超出夫妻間日常生活互為代理之範圍。
（三）綜上所述，被告二人所辯，無非均卸責之詞，均不足採，其等犯行均應認定。
三、核被告丙○○及乙○○○所為，均係犯刑法第三百三十九條第一項詐欺取財罪。
    又被告二人之間，均有犯意之聯絡及行為之分擔，均為共同正犯。又被告二人多
    次詐欺犯行，時間緊接，犯罪構成要件相同，顯均係基於概括之犯意為之，均應
    依連續犯之規定，以一罪論，並均加重其等刑。又被告二人詐欺告訴人等數人，
    均係一行為同時觸犯數罪名，均係想像競合犯，均應從一之詐欺罪處斷。爰審酌
    被告犯罪之動機、目的、手段、所造成危害、尚未與告訴人徐燦煌、徐燦煌、丁○○、戊○○和解，賠償損害，業據被告丙○○自承明確及犯罪後未能完全坦承
    犯行等一切情狀，各量處如主文所示之刑，以資懲儆。
據上論斷，應依刑事訴訟法第二百九十九條第一項前段，刑法第二十八條、第五十六
條、第五十五條前段、第三百三十九條第一項，罰金罰鍰提高標準條例第一條前段，
判決如主文。
中      華      民      國     九十     年      六      月      六      日
                                    臺灣臺南地方法院刑事第三庭
                                        法  官  彭  振  湘
右正本證明與原本無異。
如不服本判決，應於判決送達後十日內，向本院提出上訴狀。
                                        書記官  汪  姿  秀
中      華      民      國     九十     年      六      月      六      日
附錄本案論罪科刑法條全文：
刑法第三百三十九條第一項：
意圖為自己或第三人不法之所有，以詐術使人將本人或第三人之物交付者，處五年以
下有期徒刑、拘役或科或併科一千元以下罰金。


司法院資訊處製作；財團法人民間司法改革基金會備份。
